臺灣嘉義地方法院刑事判決　　　　　　　　　　　　九十三年度交簡上字第三六號
　　上　訴　人
　　即　公訴人　臺灣嘉義地方法院檢察署檢察官
　　被　　　告　丙○○
右上訴人因被告過失傷害案件，不服本院嘉義簡易庭九十二年度交簡字第一０七０號
，中華民國九十三年三月三十一日第一審判決（聲請簡易判決處刑案號：臺灣嘉義地
方法院檢察署九十二年度偵字第七五五０號）提起上訴，本院管轄之第二審合議庭判
決如左：
    主  文
原判決撤銷。
丙○○因過失傷害人致重傷，處有期徒刑陸月，如易科罰金，以佰元折算壹日。緩
刑參年。
    事  實
一、丙○○於民國九十二年八月二十日下午四時十五分許，駕駛車牌號碼ＩＬ－四０
    二九號自用小客車，沿嘉義縣民雄鄉頭橋工業區○○○○路，由東往西方向行駛
    ，途經工業一路四號前時，本應注意車前狀況，隨時採取必要之安全措施，以防
    止危險之發生，而依當時天候晴天、日間自然光線、路面乾燥、無缺陷、無障礙
    物、視距良好之情形下，並無不能注意之情事，適有乙○○騎駛車牌號碼ＨＱ三
    －六四七號重型機車，甫自工業一路旁巷道右轉至工業一路上，詎丙○○竟疏未
    注意車前狀況，撞及同向前方乙○○所騎駛之上開機車，乙○○因而人車倒地，
    受有嚴重頭部外傷致急性右側挫傷性顱內出血、雙側硬腦膜下出血並導致智能減
    退及重度憂鬱，兩側腦額葉缺損致臨床上人格改變及衝動控制、挫折忍受不佳及
    器質性精神疾患等重傷害。丙○○於本件車禍發生後，於有偵查犯罪職權之機關
    或公務員查知犯人前，向至現場處理之嘉義縣警察局民雄分局一等警員袁朝科自
    首，並接受裁判。
二、案經乙○○訴由嘉義縣警察局民雄分局報告臺灣嘉義地方法院檢察署檢察官偵查
    聲請簡易判決處刑。
    理  由
一、訊據被告丙○○對於右揭事實供認不諱，核與告訴人乙○○及告訴代理人甲○○
    指述之情節相符，且有道路交通事故現場圖、道路交通事故調查報告表（一）、
    （二）、嘉義縣警察局民雄分局交通事故現場處理調查表、臺灣省嘉雲區行車事
    故鑑定委員會鑑定意見書、財團法人佛教慈濟綜合醫院大林分院病情說明書各一
    份、診斷證明書四紙及現場照片八幀等附卷可稽。按駕駛人駕駛汽車，應注意車
    前狀況，並隨時採取必要之安全措施，道路交通安全規則第九十四條第三項定有
    明文；被告駕駛汽車，理應注意前開交通安全規範，以避免危險之發生，而依卷
    附警製道路交通事故調查報告表所載，事發當時，天候晴、日間自然光線、視距
    良好、乾燥無缺陷之縣道柏油路面等客觀情狀，並不無能注意之情事，被告竟仍
    疏於注意，未注意車前狀況，由後追撞同向前方由巷道轉出並已轉正往前行駛之
    告訴人機車後方而肇事，其有過失甚明。且本件車禍經台灣省嘉雲區車輛行車事
    故鑑定委員會鑑定結果，亦認「丙○○駕駛自小客車，未注意車前狀況，由後追
    撞前已轉正往前行駛之張機車後方肇事，為肇事原因」之事實，有該委員會九十
    三年一月十六日嘉鑑字第九三００三一號函所附鑑定意見書一件在卷可參，益徵
    被告確有過失無訛。第按，告訴人所受傷害導致其智能減退及重度憂鬱，兩側腦
    額葉缺損致臨床上人格改變及衝動控制、挫折忍受不佳及器質性精神疾患等，有
    前開診斷證明書在卷可考，其腦部恢復正常機能之可能性甚微，已達重大難治程
    度，告訴人之傷勢已達刑法第十條第四項第六款之重傷要件。末查，告訴人確係
    因本件被告應負過失責任之過失行為而受有重傷害之情，已如前述，則被告之過
    失行為與告訴人之重傷害結果間，即具有相當因果關係。綜上所述，本案事證已
    臻明確，被告犯行，洵堪認定。
二、核被告丙○○所為，係犯刑法第二百八十四條第一項後段之過失傷害致重傷罪。
    原審以被告過失傷害犯行之事證明確，予以論罪科刑，固非無見，但查，告訴人
    所受係重傷害之情，已如前述，原審疏未審酌及此，難謂允當，檢察官聲請簡易
    判決處刑書雖記載被告涉犯刑法第二百八十四條第一項前段之過失傷害罪嫌，惟
    於本院審理時經蒞庭之檢察官到庭陳述更正為同條項後段之過失傷害致重傷害罪
    ，本院於判決時，自無庸再變更起訴法條，附此敘明。上訴意旨據此指摘，應有
    理由，自應由本院合議庭撤銷原判決，另為適法之判決。爰審酌被告素行尚佳、
    其國小畢業之智識程度、犯罪所造成告訴人之損害及其犯罪後坦承犯行，態度良
    好等一切情狀，量處如主文所示之刑，並諭知易科罰金之折算標準。末查被告前
    未曾受有期徒刑以上刑之宣告，有臺灣高等法院被告全國前案紀錄表附卷可稽，
    其因一時過失，致罹刑典，且被告於犯罪後已與告訴人達成和解，賠償其損害，
    有和解筆錄一份附卷可按，足見被告經此次起訴審判後，當能知所警惕，信無再
    犯之虞，本院認為前開對其宣告之刑，以暫不執行為適當，爰諭知緩刑三年，以
    啟自新。
據上論斷，應依刑事訴訟法第四百五十五條之一第一項、第三項、第三百六十九條第
一項前段、第三百六十四條、第二百九十九條第一項前段，刑法第二百八十四條第一
項後段、第六十二條前段、第四十一條第一項前段、第七十四條第一款，罰金罰鍰提
高準條例第一項前段、第二條，判決如主文。
本案經檢察官古富祺到庭執行職務
中      華      民      國    九十三    年      八    月     二十六     日
                              臺灣嘉義地方法院交通法庭
                                  審判長法  官  夏  金  郎
                                        法  官  盧  鳳  田
                                        法  官  陳  俞  婷
右正本證明與原本無異。
本件不得上訴。
中      華      民      國    九十三    年      八    月     二十六     日
                                        書記官  李  彩  娥
附錄法條：
刑法第二百八十四條第一項
因過失傷害人者，處六月以下有期徒刑、拘役或五百元以下罰金，致重傷者，處一年
以下有期徒刑、拘役或五百元以下罰金。
